臺灣宜蘭地方法院刑事判決　　　　　　　 100年度易字第35號
公　訴　人　臺灣宜蘭地方法院檢察署檢察官
被　　　告　黃志強
　　　　　　邱俊維
上列被告因犯恐嚇取財等案件，經檢察官提起公訴（99年度偵字
第821號），本院判決如下：
    主  文
黃志強共同踰越安全設備於夜間侵入住宅竊盜，累犯，處有期徒
刑壹年。又犯行使變造特種文書罪，累犯，處有期徒刑參月。應
執行有期徒刑壹年壹月。
邱俊維共同踰越安全設備於夜間侵入住宅竊盜，累犯，處有期徒
刑壹年。又共同犯恐嚇取財未遂罪，累犯，處有期徒刑陸月。應
執行有期徒刑壹年肆月。
    犯 罪 事 實
一、黃志強前因施用毒品案件，經本院以90年度羅簡字第48號判
    決判處有期徒刑6月確定，又因犯竊盜、偽造文書案件，經
    臺灣高等法院以90年度上訴字第2601號判決判處有期徒刑3
    年、3月確定，上開各罪，經減刑並定應執行刑為3年4月確
    定，於民國94年6月10日入監執行，於97年1月11日縮短刑期
    假釋出監，並於97年10月15日縮刑期滿執行完畢；邱俊維前
    因施用毒品案件，經本院以95年度訴字第45號判決判處有期
    徒刑10月、4月，經定應執行刑為有期徒刑1年確定，再因犯
    竊盜、毒品、詐欺等罪，分別經本院以95年度羅簡字第98號
    、95年度訴字第367號、95年度羅簡字第257號判決各判處有
    期徒刑4月、7月、5月確定，上開各罪經減刑並定應執行刑
    為有期徒刑1年2月，於96年10月23日縮短刑期假釋出監，並
    於96年12月7日假釋期滿執行完畢。詎2人竟均仍不知悔改，
    而為以下之行為：
（一）黃志強與邱俊維共同基於意圖為自己不法所有之犯意聯絡
      ，於98年12月5日晚上11時許，至何政峰位於宜蘭縣三星
      鄉○○路74之16號之住處，趁何政鋒及其家人均熟睡之際
      ，由黃志強從該住宅後門未上鎖之窗戶爬入後開啟大門，
      讓邱俊維進入屋內，共同竊取何俊賢所有由何政峰使用之
      車號D8-0336號銀色自用小客車鑰匙及LA NEW牌休閒鞋1雙
      後，2人再將停在上開住宅前之前揭自用小客車竊走而駛
      離現場。得手後由邱俊維取得LA NEW牌休閒鞋1雙使用，
      而黃志強則取得該D8-0336號自用小客車供做代步工具。
      黃志強於竊得上開D8-0336號自小客車後，為規避警方查
      緝，竟基於行使變造特種文書之犯意，於98年12月5日之
      後3至5天間之某日，在羅東運動公園附近，以黑色膠帶將
      車牌號碼D8-0336號之後面車牌1面，變造成車牌號碼D8-0
      836號後行使之，足以生損害於何政峰及監理機關對於車
      籍管理之正確性，旋再將該自小客車藏放宜蘭縣冬山鄉○
      ○路216號前。
（二）邱俊維因其與黃志強共同竊得之車號D8-0336自用小客車
      ，而知悉何政峰失竊車輛一事，竟另行與一真實姓名年籍
      不詳之成年男子共同基於恐嚇取財之犯意聯絡，先由邱俊
      維前往何政峰之住處，詢問得知何政峰之行動電話號碼後
      ，復自98年12月6日起至同年月9日止，接續多次撥打何政
      峰0000000000號電話，以若不付贖則無法找回車輛等情向
      何政鋒勒贖新臺幣（下同）2萬元，何政峰因而心生畏懼
      ，經與其討價還價後，同意以1萬元贖回車輛，邱俊維再
      於98年12月9日以電話聯絡何政鋒，約在宜蘭縣羅東鎮○
      ○路天橋下交付贖金，何政鋒依約前往後，再由該姓名年
      籍不詳之成年男子出面取款，惟因何政鋒未見失竊車輛，
      因而未將贖金交付而未遂。
二、案經宜蘭縣政府警察局羅東分局報請臺灣宜蘭地方法院檢察
    署檢察官偵查起訴。
    理  由
壹、證據能力部分：
    按被告以外之人於審判外之言詞或書面陳述，除法律有規定
    者外，不得作為證據，刑事訴訟法第159條第1項定有明文。
    查本件證人林美君、何政峰、何俊賢於警詢之供述，雖屬被
    告以外之人於審判外之陳述，惟被告2人於本院調查證據時
    ，均已知有同法第159條第1項不得為證據之情形，而均未於
    言詞辯論終結前聲明異議，依同法第159條之5第2項之規定
    ，視為有同條第1項之同意，本院審酌上開證人之言詞陳述
    作成時之情況，認為適當，爰依同法第159條之5第1項之規
    定認有證據能力，合先敘明。
貳、實體部分：
一、訊據被告黃志強對於上揭時間、地點共同竊盜及行使變造特
    種文書之犯行，均坦承不諱；訊據被告邱俊維固坦認有於98
    年12月5日與被告黃志強共同前往上開何政峰之住處，且於
    事後有向何政峰詢問行動電話號碼等情不諱，惟矢口否認有
    何共同竊盜及共同恐嚇取財之犯行，辯稱：伊沒有進入屋內
    ，也沒有共同竊盜，伊也沒有恐嚇取財，是被害人自己要給
    伊錢的云云。經查：
（一）被告黃志強共同竊盜及行使變造特種文書之部分，業經被
      告黃志強坦承不諱，並經證人何政峰、何俊賢分別於警詢
      及偵查中證述明確，復有遭竊車輛照片、宜蘭縣政府警察
      局車輛協尋及尋獲電腦輸入單、贓物認領保管單在卷可稽
      ，核均與被告黃志強前開任意性自白之事實相符，自堪信
      為真實。
（二）被告邱俊維雖辯稱伊與黃志強1人騎1台機車，後來伊騎伊
      的機車離開，並未共同竊盜云云，然經同案被告黃志強於
      本院審理中陳稱：「當天是爬窗戶進去之後再開門讓邱俊
      維進去，車鑰匙是邱俊維拿給我的...當天到現場是邱俊
      維載我，機車是邱俊維的，總共1輛機車，我開車，邱俊
      維沒有上車，我車子發動時離大馬路還有一段距離，到了
      大馬路上的時候，邱俊維才上車，他將機車停在路邊，我
      們開車去羅東逛，逛完之後我才載他回去騎機車」等語明
      確（見本院卷第97-99頁筆錄），故依同案被告黃志強所
      述，被告邱俊維確係與被告黃志強共同進入屋內竊得鑰匙
      後，共同竊取車輛離開無誤，而被告邱俊維雖辯稱並未參
      與且自行騎自己的機車離開云云，然依內政部警政署刑事
      警察局鑑定書所示，於被害人何政峰上開D8-0336號車輛
      上採得邱俊維之指紋，此有內政部警政署刑事警察局99年
      1月18日刑紋字第0990004784號鑑定書在卷可考，顯見被
      告邱俊維確有進入上開遭竊之車輛內，核與被告黃志強所
      陳相符，而與被告邱俊維所辯其並未上車而係自行騎機車
      離開等情不符，且被害人何政峰所有之LA NEW球鞋亦係在
      被告邱俊維之身上查獲，顯見被告邱俊維確有參與竊盜之
      犯行，否則其何以會取得被害人何政峰之球鞋？故被告邱
      俊維辯稱其並未共同竊盜云云，實屬無據。
（三）被告邱俊維雖又辯稱其並未共同恐嚇取財云云，然依證人
      何政峰於本院審理時證述：「第一次是邱俊維到我家問電
      話，我說要給他紅包，後來邱俊維有拒絕。後來自稱邱俊
      維的有打電話來說要2萬元紅包才可以找到車子，後來和
      對方殺價到1萬元。那幾天用電話聯絡很多次，後來才約
      時間、地點找車...在丟車的那段期間，只有分局及被告
      邱俊維知道我丟車且知道我的手機...怕如果不給錢，車
      子就找不回來...第2次約見面的那個人不是被告邱俊維」
      等語明確（見本院卷第90-92頁筆錄），顯見於車輛失竊
      後，被告邱俊維即到被害人何政峰之住處向被害人何政峰
      詢問電話，嗣後隨即有人以該電話聯絡要紅包及找失竊車
      輛之事宜，則以知悉被害人何政峰車輛失竊且又知悉被害
      人何政峰之手機號碼之人，既僅有被告邱俊維，則若非被
      告邱俊維或其共犯以電話向被害人勒贖紅包以代為找回車
      輛，尚有何人得以為之？故顯見被告邱俊維辯稱其並未打
      電話恐嚇被害人何政峰要紅包云云，尚不足採。又依證人
      何政峰之證述，可知約同證人何政峰見面之人，並非為被
      告邱俊維，而係另一名成年男子，則若非被告邱俊維與該
      名成年男子有共同恐嚇取財之犯意聯絡及行為分擔，何以
      該名成年男子會知悉被害人何政峰之電話及車輛失竊之事
      ，且又與被害人何政峰約見面找車？故被告邱俊維與該名
      成年男子就上開恐嚇取財之犯行，實有犯意之聯絡及行為
      之分擔自明。至被告邱俊維雖又辯稱係被害人自行要給紅
      包云云，然依證人即被害人何政峰前開證述，可知證人何
      政峰係懼怕其車輛無法找回，始同意交付金錢予被告邱俊
      維，故證人何政峰實非自行同意要給紅包，則被告邱俊維
      上開辯解，亦屬無據。
（四）被告邱俊維雖辯稱其於案發隔天有去報案自首云云，然經
      證人即黃有信警員到庭結證稱：「邱俊維說他載黃志強去
      被害人家，黃志強進去之後，後來出來黃志強開車，他騎
      機車跟在後面，他只有跟我說他是一起去的，沒有承認他
      有偷車，邱俊維當時跟我說的意思並沒有承認他有參與竊
      盜...他後來有打電話向被害人要紅包，可能是怕曝光被
      查獲，所以才來跟我說這件事情」等語明確（見本院卷第
      85-86頁筆錄），故依證人黃有信之證述，可知被告邱俊
      維雖然於事後向警員報案，然其係陳述被告黃志強前往被
      害人住處竊盜，並未自首承認其有參與竊盜之犯行，故被
      告邱俊維辯稱其係自首云云，實屬無據。
（五）綜上所述，本件事證明確，被告黃志強上開共同竊盜及行
      使變造特種文書之犯行，與被告邱俊維共同竊盜及共同恐
      嚇取財未遂之犯行均堪以認定，均應依法論科。
二、查被告行為後，中華民國刑法於100年1月26日修正公布，並
    自同年月28日生效，該法修正後第321條之規定，其法定刑
    由「6月以上5年以下有期徒刑」，修正為「6月以上、5年以
    下有期徒刑，得併科新臺幣10萬元以下罰金」，經比較新舊
    法，以修正前之規定有利於被告，故依刑法第2條第1項前段
    之規定，應適用行為時即修正前之刑法第321條第1項之規定
    論處。故核被告黃志強所為，係犯修正前刑法第321條第1項
    第1款、第2款之踰越安全設備於夜間侵入住宅竊盜罪及刑法
    第216條、第212條之行使變造特種文書罪；核被告邱俊維所
    為，係犯修正前刑法第321條第1項第1款、第2款之踰越安全
    設備於夜間侵入住宅竊盜罪及刑法第346條第1項、第3項之
    恐嚇取財未遂罪。被告黃志強與被告邱俊維就上揭加重竊盜
    之犯行，及被告邱俊維與真實姓名年籍不詳之成年男子就上
    揭恐嚇取財未遂之犯行，分別有犯意之聯絡及行為之分擔，
    均為共同正犯。被告黃志強變造特種文書後復加以行使，變
    造特種文書之低度行為為高度之行使行為所吸收，不另論罪
    。被告黃志強所犯上開共同加重竊盜及行使變造特種文書罪
    2罪，及被告邱俊維所犯上開共同加重竊盜及共同恐嚇取財
    未遂之犯行，分別係犯意各別，行為互殊，均應分論併罰。
    查被告黃志強前因施用毒品案件，經本院以90年度羅簡字第
    48號判決判處有期徒刑6月確定，又因犯竊盜、偽造文書案
    件，經臺灣高等法院以90年度上訴字第2601號判決判處有期
    徒刑3年、3月確定，上開各罪，經減刑並定應執行刑為3年4
    月確定，於94年6月10日入監執行，於97年1月11日縮短刑期
    假釋出監，並於97年10月15日縮刑期滿執行完畢；被告邱俊
    維前因施用毒品案件，經本院以95年度訴字第45號判決判處
    有期徒刑10月、4月，經定應執行刑為有期徒刑1年確定，再
    因犯竊盜、毒品、詐欺等罪，分別經本院以95年度羅簡字第
    98號、95年度訴字第367號、95年度羅簡字第257號判決各判
    處有期徒刑4月、7月、5月確定，上開各罪經減刑並定應執
    行刑為有期徒刑1年2月，於96年10月23日縮短刑期假釋出監
    ，並於96年12月7日假釋期滿執行完畢，均有卷附臺灣高等
    法院被告前案紀錄表可按，其等受有期徒刑之執行完畢後，
    5年內故意再犯本件有期徒刑以上之罪，均為累犯，均應依
    法加重其刑。又查被告邱俊維上開恐嚇取財犯行，雖已著手
    於犯罪行為之實施，然未至既遂之結果，為未遂犯，應依刑
    法第25條第2項之規定減輕其刑，並依法先加後減之。爰審
    酌被告2人共同竊取他人財物，侵害他人財產法益，且被告
    黃志強又變造車牌供行使，而被告邱俊維復利用知悉車輛遭
    竊之事向被害人恐嚇財物而未遂，其犯罪之動機、目的、手
    段，及其犯後態度等一切情狀，分別量處如主文所示之刑，
    並分別定其應執行之刑。
據上論斷，應依刑事訴訟法第299條第1項前段，修正前刑法第32
1條第1項第1款、第2款，刑法第2條第1項前段、第28條、第212
條、第216條、第346條第1項、第3項、第25條、第47條第1項、
第51條第5款，判決如主文。
本案經檢察官劉惟宗到庭執行職務
中    華    民    國   100    年    5     月    25    日
                  刑事第三庭  審判長法  官  黃永勝
                                    法  官  陳映佐
                                    法  官  鄭貽馨
以上正本證明與原本無異。
如不服本判決應於收受送達後十日內向本院提出上訴書狀，並應
敘述具體理由；其未敘述上述理由者，應於上訴期間屆滿後二十
日內向本院補提理由書(均須按他造當事人之人數附繕本)「切勿
逕送上級法院」。
                                    書記官  高雪琴
中    華    民    國   100    年    5     月    25    日
附錄本案論罪科刑法條全文：
修正前中華民國刑法第321條第1項第1款、第2款
犯竊盜罪而有左列情形之一者，處6月以上、5年以下有期徒刑：
一、於夜間侵入住宅或有人居住之建築物、船艦或隱匿其內而犯
    之者。
二、毀越門扇、牆垣或其他安全設備而犯之者。
中華民國刑法第212條
偽造、變造護照、旅券、免許證、特許證及關於品行、能力服務
或其他相類之證書、介紹書，足以生損害於公眾或他人者，處1
年以下有期徒刑、拘役或3百元以下罰金。
中華民國刑法第346條
意圖為自己或第三人不法之所有，以恐嚇使人將本人或第三人之
物交付者，處6月以上5年以下有期徒刑，得併科1千元以下罰金
。
以前項方法得財產上不法之利益，或使第三人得之者，亦同。
前二項之未遂犯罰之。